臺灣臺北地方法院刑事判決　　　　　　 95年度重訴字第135號
公　訴　人　臺灣臺北地方法院檢察署檢察官
被　　　告　甲○○
選任辯護人　趙元昊律師
　　　　　　許瑞榮律師
被　　　告　丙○○
選任辯護人　詹文凱律師
上列被告因毒品危害防制條例案件，經檢察官提起公訴（95年度
偵字第12619號），本院判決如下：
    主  文
甲○○共同製造第二級毒品，處有期徒刑玖年肆月，扣案如附表
一編號一至編號四所示之物均沒收銷燬之，如附表二編號一至編
號五十九所示之物均沒收；又共同持有第二級毒品，處有期徒刑
肆月，扣案如附表一編號五所示之物沒收銷燬之，如附表二編號
六十所示之物沒收。應執行有期徒刑玖年陸月，扣案如附表一所
示之物均沒收銷燬之，如附表二所示之物均沒收。
丙○○共同製造第二級毒品，處有期徒刑玖年，扣案如附表一編
號一至四所示之物均沒收銷燬之，如附表二編號一至編號五十八
所示之物均沒收；又共同持有第二級毒品，處有期徒刑肆月，扣
案如附表一編號五所示之物沒收銷燬之，如附表二編號六十所示
之物沒收。應執行有期徒刑玖年貳月，扣案如附表一所示之物均
沒收銷燬之，如附表二編號一至編號五十八及編號六十所示之物
均沒收。
其餘被訴販賣第二級毒品安非他命及意圖販賣而持有第三級毒品
部分均無罪。
    事  實
一、甲○○明知甲基安非他命係屬毒品危害防制條例第二條第二
    項第二款規定之第二級毒品，禁止持有、製造，為圖私利，
    竟邀丙○○共同參與製造安非他命，並於民國九十五年四月
    一日，委由癌症末期之戊○○（已於九十六年一月十三日死
    亡）與其一同前往桃園縣龜山鄉○○路○段一六三號八樓之
    五，向不知情之丁○○承租套房，用以製造安非他命，且為
    掩飾其身分，以利將來脫免罪責，而與戊○○共同基於偽造
    私文書並持以行使之犯意聯絡，由戊○○冒用不知情之乙○○之名義擔任承租人，據以簽訂房屋租賃契約，並於契約書
    上立契約書人欄乙方之下方，偽造乙○○之署名一枚，及於
    契約上偽造乙○○之指印共十五枚，用以表示同意訂立租約
    之意，而偽造私文書後，持以交付予丁○○而行使之，足以
    生損害於乙○○及丁○○，甲○○並透過不詳年籍姓名綽號
    赤牛之男子，以新臺幣（下同）約二、三十萬元之代價，與
    戊○○約定如其因製毒被查獲，由戊○○出面承擔罪責。甲○○於租屋後，即與丙○○共同基於製造安非他命之犯意聯
    絡，提供丙○○製毒筆記及製毒原料麻黃素，其等並陸續購
    買鈀金、明礬、鹽巴、活性碳、鹽酸、醋酸、硝酸、硫酸鋇
    、液態氨等化學原料，及空壓機、脫水機、高壓筒、電子磅
    秤、漏斗、燒瓶、竹篩、浮力計、加熱箱、蒸餾筒、氫器筒
    等器具後，依前揭製毒筆記所載之方式，共同在上址製造安
    非他命。嗣於九十五年六月九日下午六時三十分，為警持本
    院核發之搜索票前往上址執行搜索，當場查獲甲○○及丙○○，並扣得其所製造出如附表編號一至三含甲基安非他命成
    分之褐色液體一桶（驗前毛重九○三五公克，包裝塑膠桶重
    三五○點七九公克，驗餘淨重八六六二點九二公克）、淡黃
    色液體二瓶（驗前總毛重五六九二點八九公克，包裝塑膠瓶
    重約四九四點九一公克，驗餘淨重五一五九點五九公克）、
    褐色液體三瓶（驗前總毛重五四七一點四○公克，包裝塑膠
    瓶總重約五○五點五四公克，驗餘重四九二九點○九公克）
    、殘渣及如附表二編號一至五十六所示之原料、器具等物。
    復經丙○○同意搜索其所使用車號六六一二─ＬＤ號自用小
    客車及其位在臺北縣新店市○○路六十七巷五號住處後，查
    獲邵遠來、鄭順仁製毒工廠為警破獲之相關報紙、行動電話
    及化工辭典，經甲○○同意搜索其所使用車號九七五五─Ｄ
    Ｒ號自用小客車，查獲行動電話及新臺幣（下同）十一萬四
    千七百元。
二、甲○○、丙○○復明知大麻係屬毒品危害防制條例第二條第
    二項第二款規定之第二級毒品，禁止持有，竟基於共同持有
    第二級毒品大麻犯意之聯絡，於不詳時地取得大麻一包（淨
    重一點三二公克，包裝重零點一六公克）後，將之藏放於上
    揭租屋處內而共同持有之，嗣於前揭時日為警持搜索在上址
    查獲，並扣得前揭大麻一包（淨重一點三二公克）。
三、案經內政部警政署刑事警察局移送及桃園縣政府警察局龜山
    分局報告臺灣臺北地方法院檢察署檢察官偵查起訴。
       理   由
壹、有罪部分：
一、按證人、鑑定人依法應具結而未具結者，其證言或鑑定意見
    ，不得作為證據，刑事訴訟法第一百五十八條之三定有明文
    。次按於檢察官偵訊時以共同被告之地位所為供述，並非以
    證人之身分經提訊，故檢察官雖未命其具結，仍有證據能力
    ，此與刑事訴訟法第一百五十八條之三規定係以證人地位出
    庭，依法應具而未具結之證言，不得作為證據之情形有異，
    最高法院九十三年度臺上字第六七六一號裁判要旨可參。又
    按被告以外之人於審判外向法官所為之陳述，得為證據；被
    告以外之人於偵查中向檢察官所為之陳述，除顯有不可信之
    情況者外，得為證據，刑事訴訟法第一百五十九條之一定有
    明文。查被告丙○○於檢察官訊問及九十五年六月十日本院
    審理檢察官聲請羈押時之陳述，就被告甲○○而言，雖係被
    告以外之人於審判外之供述，惟被告丙○○於同年六月十日
    檢察官偵訊時，係以證人之地位，以具結之方式應訊，此有
    當日訊問筆錄及證人結文一紙附卷可按（見偵卷一第一四八
    頁、一五五頁），其復未陳述有何違法取供之情況，是上揭
    陳述筆錄並無顯有不可採信之情況，依刑事訴訟法第一百五
    十九條之一第二項之規定，自有證據能力。又其於同日本院
    審理檢察官聲請羈押時所為之陳述因係向法官所為之陳述，
    依前揭規定，亦有證據能力。至於被告丙○○九十五年八月
    二日接受檢察官訊問係以被告身分所為之供述，其當時既非
    以證人身分接受訊問，自無具結之問題，揆諸上開說明，仍
    不因其並未具結而無證據能力。又同案被告戊○○於本院審
    理檢察官羈押聲請時之陳述，係向法官所為之陳述，另證人
    丁○○、乙○○於檢察官偵查中所為之陳述，業經具結，其
    等均未提及檢察官在偵查時有不法取供之情形，依照上開說
    明，其等於偵查中之陳述均具有證據能力。
二、訊據被告甲○○矢口否認有何製造第二級毒品安非他命及持
    有大麻之犯行，辯稱：伊並未與戊○○一同前往承租上開房
    屋，且為警查獲當天伊係向被告丙○○索取欠款五萬元而前
    往該處，並無與被告丙○○共同製造安非他命及持有大麻云
    云，被告丙○○固坦承有製造第二級毒品安非他命之事實，
    惟矢口否認有持有第二級毒品大麻之犯行，並辯稱：伊是幫
    戊○○研究製造安非他命，並非被告甲○○，且伊所製造之
    安非他命尚未完成，應屬未遂，又扣案之大麻不是伊的云云
    。惟查：
（一）被告丙○○係依被告甲○○之指示，由被告甲○○提供製
      造安非他命之主要原料麻黃素，並陸續購買如附表二所示
      編號一至五十八所示之器具及原料，依被告甲○○所提供
      之製毒筆記所載之製造流程製造安非他命，而戊○○並未
      參與製造安非他命，是被告甲○○告知被告丙○○因戊○○罹患癌症末期，不會被關，如出事就推給戊○○，且為
      警查獲當天被告甲○○是來看安非他命製造情形等情，業
      據被告丙○○於九十五年六月十日檢察官偵查時具結證稱
      ：九十五年過完年後，甲○○拿扣案製毒流程，要我照著
      做，因為甲○○之前對我很好，所以我就答應他，且甲○○說做那些東西可以賺錢。原料是甲○○直接拿給我，器
      材有些是他去買的，有些是我去買的，器材錢都是甲○○
      出的。甲○○給我的錢如有剩我會先存起來，如下次還要
      買器材，我就會拿出來，如不夠我也會先墊錢，有些東西
      是甲○○給，但有一些化工原料是我自己去買的。甲○○
      會去現場看，如我沒空，他會自己動手做。扣案之滷水是
      我們做出來。戊○○跟這件事情沒有關係，因為之前我有
      聽甲○○說，如果出事就推給戊○○，因為他會出來擔罪
      ，甲○○說戊○○有癌症末期，可以不用被關，所以我在
      警局都推給戊○○等語屬實（見偵卷一第一四八頁至一五
      ０頁），且被告丙○○於本院九十五年六月十日審理檢察
      官聲請羈押訊問時供承：我在檢察官處後半段所為承認之
      陳述才是實話，我是在萬壽路房子內製作安非他命已約一
      、二個月，是甲○○在今年過年後拿製造方法給我，我照
      著作。被查獲之工具、原料有的工具是我跟甲○○一起去
      買的，有的是我買的，都是要製作安非他命，但原料不是
      我買的，是甲○○帶來給我的，麻黃素是甲○○帶給我的
      ，鈀金好像是我跟甲○○一起去買的，化工辭典是甲○○
      叫我買的，買來看甲○○給我的筆記本上面的製作過程對
      不對。買工具、原料的錢是甲○○出的，因我跟甲○○之
      弟有過結，他說如我們製造安非他命來賣，就會比他弟更
      有錢。扣案編號五十八之紅色盤子，是筆記本上說把原料
      煮七十五度以後，倒入這個紅色盤子內，放進去冷藏二十
      四小時，就可以得到安非他命結晶，但並沒做出結晶，我
      總共做了幾次。在龜山也是照筆記本做，我只是把溶掉的
      部分再倒到壓力桶內，然後用壓力桶攪拌，筆記上說要用
      氫氧化鈉中和，煮七十五度再放入冰箱，每天都是做這樣
      的事。戊○○沒做，甲○○說出事就說是戊○○，因戊○○有口腔癌末期，不會被關，就推給他。甲○○一星期會
      去龜山一、二次，我每天都打電話給甲○○報告，我每天
      都會去找甲○○，他都會叫我去龜山煮東西。昨天甲○○
      是來看東西煮好沒。我沒有欠吳他錢，是甲○○欠我三十
      五萬元。因為甲○○以前有幫過我，我想幫他做好安非他
      命後，甲○○就有錢還我，所以我才幫他做。我的生活費
      是甲○○給我的，有時我沒錢就會去找甲○○等語綦詳（
      見本院九十五年度聲羈字第二八四號卷第七至十頁），於
      九十五年八月二日檢察官偵查時亦供稱：我在內勤、法院
      羈押庭中之陳述屬實，我是替甲○○去製作安非他命。戊○○沒有參與或是監督製毒進度。甲○○會來租屋處，他
      都是在旁看，他好像比較怕髒，除我在忙時需要幫時，他
      會幫忙攪拌。麻黃素是甲○○拿給我的，他有時會給我錢
      買材料，若不夠我會墊款，再向甲○○要。照片五十七中
      的水應該是我們做出來等語無訛（見偵卷二第九十九頁至
      一０三頁），並有查獲之搜索扣押照片及現場照片附卷可
      稽（見偵卷一第七十七頁至一四二頁），及如附表一編號
      一至三、附表二編號一至五十八所示之物等扣案可資佐證
      ，且同案被告戊○○於九十五年七月十三日本院審理檢察
      官聲請羈押時供承：我沒有跟被告丙○○、甲○○二人做
      安非他命，是前一陣子我朋友赤牛說如我願意幫甲○○頂
      罪，我朋友赤牛跟我說會有二、三十萬，我想說我已到這
      地步，想說有錢賺我也要賺。我沒製造安非他命，也沒叫
      丙○○幫我製造。不是我叫丙○○去打掃房子，在檢察官
      那我是亂講的，是赤牛叫我承認這些東西是我的，是要我
      去學做這樣子，但實際上我沒有，屋內東西沒一樣是我出
      錢買的等語（見偵卷二第十至十四頁），核與被告丙○○
      前述所稱戊○○並未參與或指示其製造安非他命，戊○○
      只是負責頂罪一節相符，是被告丙○○供稱係被告甲○○
      指示其製造安非他命等情，應堪以採信。
（二）至於被告丙○○雖於本院審理時翻異前詞，改稱伊是幫戊○○研究，而非被告甲○○，扣案物品大部分之戊○○給
      伊的，甲○○當天是去找伊談錢的事情，被查獲當天警察
      說現場只有抓到伊及甲○○，只要我指認甲○○就可以交
      保回去結婚，所以我才指認他云云。惟如前所述，被告丙○○於九十五年六月十日為警移送檢察官訊問時關於不利
      於被告甲○○之陳述係以證人之地位具結作證，如被告甲○○並未參與，衡情被告丙○○應不致於甘冒另觸犯偽證
      罪之風險而刻意陷害被告甲○○之必要，且倘若警方或檢
      察官有暗示其如指認被告甲○○即可交保，則其嗣後得知
      檢察官並未依約予以交保，反而向法院聲請羈押時，自應
      當供出實情，豈會於當天本院審理羈押聲請時仍供承於檢
      察官訊問時關於後段不利於被告甲○○之陳述實在，甚且
      於法官裁定羈押得知已交保無望後之九十五年八月二日檢
      察官偵查時還一再供稱其之前於檢察官內勤及法院羈押庭
      所為之陳述均屬實在，顯與事理有違，復參以其於本院審
      理時所述亦與戊○○上開之供述不符，足認其於本院審理
      時翻異前詞，附和被告甲○○之說詞，改稱係戊○○指示
      其製造安非他命，而非被告甲○○，當天甲○○係找其談
      錢的事情云云，應係事後迴護之詞，不足採信，從而，被
      告二人有共同從事製造安非他命之犯行，洵堪認定。
（三）按毒品危害防制條例之制定，旨在防制毒品危害，維護國
      民身心健康，對於具有成癮性、濫用性及對社會危害性之
      麻醉藥品與其製劑及影響精神物質與其製品，予以管制，
      並區分其等級及品項，就製造、運輸、販賣、意圖販賣而
      持有、轉讓、施用、持有，乃至非法使人施用及引誘他人
      施用各級毒品之行為，分別明定其處罰。甲基安非他命為
      毒品危害防制條例第二條第二項第二款所定之第二級毒品
      ，係以鹽酸麻黃素為原料，先經鹵化反應程序製成氯假麻
      黃素，再經氫化反應程序而產生含有甲基安非他命成分之
      滷水（液態甲基安非他命），最後經純化結晶步驟，將生
      成之結晶物脫水風乾，而得高純度之固態甲基安非他命。
      故就製造過程而言，氫化反應程序所產生之滷水，已含有
      甲基安非他命之成分，即屬化學反應之製成品，應認已製
      造既遂。至純化結晶步驟，僅係去其雜質並使之固化為結
      晶體，以提高純度及方便施用；如謂須俟完成純化結晶步
      驟始為既遂，不但與甲基安非他命製造結果所呈現之化學
      反應狀態不合，抑且不足以遏阻毒品之擴散，達到刑罰之
      一般預防功能，當非毒品危害防制條例之立法本旨（最高
      法院九十四年度台上字第六一九六號判決參照）。查扣案
　　　內政部警察局扣押物品目錄表所載編號四十九之塑膠桶一
  　　桶（即鑑定書所載送驗證物編號九），經鑑定結果其內之
    　褐色液體（驗前毛重九○三五公克，包裝塑膠桶重三五○
      點七九公克，驗餘淨重八六六二點九二公克），檢出第二
      級毒品甲基安非他命及第四級毒品麻黃鹼等成分，另檢出
      氯麻黃鹼成分，測得甲基安非他命純度約百分之二點三，
      驗前純質淨重約一九九點七四公克，測得麻黃鹼純度約百
      分之二點二，驗前純質淨重約一九一點零五公克。另扣案
      編號五十七之塑膠瓶五瓶，經鑑定結果其中二瓶（即鑑定
      書所載送驗證物編號十之一及十之四）含淡黃色液體（驗
      前總毛重五六九二點八九公克，包裝塑膠瓶重約四九四點
      九一公克，驗餘淨重五一五九點五九公克），均檢出第二
      級毒品甲基安非他命及第四級毒品麻黃鹼成分，另均檢出
      氯麻黃鹼成分。抽測編號十之一，測得甲基安非他命純度
      約百分之○點九，測得麻黃鹼純度約百分之一點一，依據
      抽測純度值，推估編號十之一及十之四均含甲基安非他命
      之驗前總純質淨重約四六點七八公克，均含麻黃鹼之驗前
      總純質淨重約五七點一八公克。另其餘三瓶（即鑑定書編
      號十之二、十之三及十之五）：均含褐色液體（驗前總毛
      重五四七一點四○公克，包裝塑膠瓶總重約五○五點五四
      公克，驗餘重四九二九點○九公克），均檢出第二級毒品
      甲基安非他命及第四級毒品麻黃鹼等成分，另均檢出氯麻
      黃鹼成分。抽測編號十之二，測得甲基安非他命純度約百
      分之二，測得麻黃鹼純度約百分之二點二，依據抽測純度
      值，推估編號十之二、十之三及十之五均含甲基安非他命
      之驗前總純質淨重約九九點三二公克，均含麻黃鹼之驗前
      總純質淨重約一○九點二五公克，有內政部刑事警察局九
      十五年七月二十五日刑鑑字第0000000000號鑑
      定書（見偵卷二第七十、七十一頁），而被告丙○○亦坦
      承前揭含甲基安非他命成分之液體係其所製造（見九十五
      年度偵字第一二六一九號卷二第一一四頁），又扣案之紅
      色塑膠盒，其內之檢出微量第二級毒品甲基安非他命，另
      檢出氯麻黃成分（可能為合成甲基安非他命之中間物或
      起始物），有刑事警察局九十五年六月十日刑鑑字第○九
      五○○八四五○九號鑑定書一紙（見偵卷一第五十四頁）
      ，且被告丙○○供承：前揭扣案編號五十八之紅色盤子，
      是筆記本上說把原料煮七十五度以後，倒入這個紅色盤子
      內，放進去冷藏二十四小時，就可以得到安非他命結晶，
      但並沒做出結晶等語（見偵卷一第一九三頁），是本案縱
      未查扣到任何含安非他命成分之結晶物，惟被告既已製造
      出含甲基安非他命成分之液體，依上開說明，其製造行為
      即已達既遂之程度，是被告丙○○辯稱其製造之安非他命
      尚未完成，應屬未遂云云，尚非可採。
（四）又桃園縣龜山鄉○○路○段一六三號八樓之五號套房，係
      以乙○○之名義承租，有房地產租賃契約書附卷可稽（見
      偵卷一第六十一頁至六十八頁），惟證人乙○○證稱：前
      揭契約並非其所簽名蓋印，亦未同意或授權他人以其名義
      承租（見偵卷一第二七六頁、二七七頁），且負責處理前
      揭房屋租賃事宜之證人丁○○亦證稱：租房子是一位老老
      的男子。他拿著乙○○的身分證正本，是舊版的，我有比
      對照片，與該男子相符。租約是這老男子親自簽名並按指
      印。看屋是甲○○及該老男子來看。（指示戊○○之口卡
      ）看屋的老男子就是戊○○，簽約時戊○○自稱是乙○○
      等語（見偵卷一第三０四頁至三０六頁），足見前揭房屋
      係被告甲○○陪同戊○○前往看屋承租，並由戊○○自稱
      係乙○○，冒用不知情之乙○○之名義承租並簽名按指印
      。而前揭房屋既係被告甲○○用以作為製造安非他命之場
      所，同案被告戊○○並未參與製造，惟被告甲○○竟不以
      自己之名義承租，反而要戊○○陪同其前往看屋，出面擔
      任承租人，並冒用乙○○之名義承租，則其對於戊○○冒
      名訂約，自當知之甚明，戊○○所為應係經由被告甲○○
      所授意，以利將來戊○○出面頂罪之用，被告甲○○與戊○○間應有偽造私文書並持以行使之犯意聯絡及行為分擔
      ，被告甲○○辯稱其並未一同前往承租前揭房屋，自不可
      採。至於證人丁○○雖稱當時戊○○所拿的乙○○身分證
      上之照片係與戊○○相符，惟丁○○並未留存當時之身分
      證影本以供比對該身分證是否有經偽造或變造，依罪疑唯
      輕之原則，尚難認被告甲○○與戊○○有共同變造或偽造
      身分證之犯行。另被告丙○○於訂約時既未一同前往，卷
      內復無證據證明其對於被告甲○○與戊○○之前揭偽造文
      書犯行事先知情而有犯意聯絡，自難認被告丙○○涉有此
      部分之犯行。
（五）又於前揭租屋現場為警扣案之煙草一包，經鑑定結果含第
      二級毒品大麻成分（淨重一點三二公克，包裝重零點一六
      公克），有法務部調查局九十五年八月十五日調科壹字第
      ○二○○○八一九八號鑑定通知書在卷可憑（見偵卷二第
      一三六頁）。被告雖均辯稱前揭扣案之大麻不知係何人所
      有云云，惟該處乃係被告二人共同製造安非他命之場所，
      非一般外人所得隨意進出，且被告丙○○供稱：其與甲○○二人均有該房屋之鑰匙，被告甲○○一星期會到該處一
      、二次，伊幾乎每天都會過去，伊並沒見過戊○○進入該
      處（見偵卷一第一九五頁、第一五○頁、偵卷二第一百頁
      、第一○一頁），足見就該租屋處內之物品有管領力之人
      應僅有被告二人，而且為警查獲當天，被告二人均在屋內
      ，是該扣案之大麻應係其二人所共同管領持有，其對於屋
      內有前揭大麻自無不知之理，是其辯稱不知大麻為何人云
      云，顯不足採，其二人有共同持有第二級毒品大麻之犯行
      ，應堪認定。
（六）綜上所述，被告所辯無非均係卸責之詞，不足採信，本件
      事證明確，被告有共同製造安非他命及持有大麻之犯行，
      及被告甲○○另有行使偽造私文書之犯行，均堪以認定，
      應依法論科。
三、查被告行為後，九十四年一月七日修正公布之刑法，於九十
    五年七月一日施行。按行為後法律有變更者，適用行為時之
    法律，但行為後之法律有利於行為人者，適用最有利於行為
    人之法律，現行刑法第二條第一項定有明文。刑法第二條本
    身雖經修正，但刑法第二條既屬適用法律之準據法，本身尚
    無比較新舊法之問題，應一律適用裁判時之現行刑法第二條
    規定以決定適用之刑罰法律。又以本次刑法修正之比較新舊
    法，應就罪刑有關之共犯、未遂犯、想像競合犯、牽連犯、
    連續犯、結合犯，以及累犯加重、自首減輕暨其他法定加減
    原因（如身分加減）與加減例等一切情形，綜其全部罪刑之
    結果而為比較（最高法院九十五年度第八次刑庭會議決議參
    照）。查被告甲○○行為後，刑法第五十五條後段之牽連犯
    規定經刪除，是於新法修正施行後，行為人所犯有方法、結
    果關係之數犯罪行為，即須分論併罰。此刪除雖非犯罪構成
    要件之變更，但顯已影響行為人刑罰之法律效果，亦屬法律
    有變更，依新法第二條第一項規定，比較新、舊法結果，仍
    應適用較有利於被告之行為時法律即舊法就其犯行論以牽連
    犯。又被告犯罪時，刑法第五十一條第五款規定：「宣告多
    數有期徒刑者，於各刑中之最長期以上，各刑合併之刑期以
    下，定其刑期。但不得逾二十年。」，修正後刑法第五十一
    條第五款規定：「宣告多數有期徒刑者，於各刑中之最長期
    以上，各刑合併之刑期以下，定其刑期。但不得逾三十年。
    」，比較結果，修正後刑法並非較有利於行為人，自應適用
    修正前刑法之規定。
四、查甲基安非他命及大麻均屬毒品危害防制條例第二條第二項
    第二款所規定之第二級毒品，是核被告二人製造甲基安非他
    命及持有大麻之行為，均分別係犯毒品危害防制條例第四條
    第二項之製造第二級毒品罪及第同法第十一條第二項之持有
    第二級毒品罪。另被告甲○○於租賃契約書上偽造乙○○之
    署押並持以行使，足以生損害於乙○○及丁○○之行為，係
    犯刑法第二百十六條、第二百十條之行使偽造私文書罪。被
    告製造甲基安非他命後，進而持有，其等持有之低度行為應
    為製造之高度行為所吸收，又被告甲○○偽造署押為偽造私
    文書之部分行為，其偽造私文書後進而行使，其偽造之低度
    行為為行使之高度行為吸收，均不另論罪。被告二人間就製
    造甲基安非他命及持有大麻之犯行，有犯意聯絡及行為分擔
    ，被告甲○○就戊○○偽造私文書並持以行使之犯行，亦有
    犯意聯絡及行為分擔，均為共同正犯。被告甲○○所犯製造
    甲基安非他命與行使偽造私文書罪二罪間，有方法結果之關
    係，為牽連犯，應依修正前刑法第五十五條後段之規定，從
    一重製造安非他命罪處斷。被告所犯製造第二級毒品甲基安
    非他命罪及持有第二級毒品大麻罪二間罪，犯意各別，罪名
    不同，應予分論併罰。又被告甲○○行使偽造私文書之部分
    ，雖未據檢察官起訴，惟此部分與檢察官起訴且經論罪科刑
    之前揭製造甲基安非他命之犯行，有牽連犯之裁判上一罪關
    係，為起訴效力所及，本院自得併予審理。至於檢察官雖認
    被告自九十五年二月起，先在臺北縣汐止市山區試作安非他
    命未果云云，惟此部分除被告丙○○個人之自白外，卷內尚
    乏其他積極證據足以佐證，是尚難單憑被告丙○○之自白即
    遽認被告有此部分製造安非他命之犯行，惟公訴意旨認此部
    分與前揭已起訴且經論罪科刑之製造安非他命部分，有連續
    犯之裁判上一罪關係，爰不另為無罪之諭知。爰審酌被告為
    貪圖一己私利，竟從事毒品甲基安非他命之製造行為，且製
    成之純質淨重非少，倘若成品大量流入市面，對於國人身心
    健康及社會治安危害甚鉅，且被告甲○○於本案係主導之角
    色，復為脫免刑責，而冒用他人名義訂立租約並利用他人頂
    罪，且始終否認犯行，惡性較重，被告丙○○犯後尚知坦承
    自身之犯行，已有悔意，惟仍飾詞迴護被告甲○○，實不足
    取，暨被告二人持有大麻之數量及其品行、生活狀況、智識
    程度等一切情狀，分別量如主文所示之刑，並定其應執行刑
    。扣案如附表一編號一至四所示之含甲基安非他命成分之液
    體及殘渣，為被告所製造出之甲基安非他命，此據被告丙○○於偵查中供承在卷，雖前揭液體及殘渣中有部分非安非他
    命之成分，惟依其現狀，難以將其中非安非他命成分部分獨
    立析離，自皆應依毒品危害防制條例第十八條第一項前段規
    定，宣告沒收銷燬之。另扣案如附表一編號五所示之大麻，
    亦為查獲之毒品，亦應依毒品危害防制條例第十八條第一項
    前段規定，宣告沒收銷燬之。又扣案附表二編號一至五十八
    所示之物，分別係被告製造毒品所用之原料、工具、製造過
    程中之中間產物及裝盛前揭製成品之器具，係製造安非他命
    所用之物，且屬被告二人所有，亦據被告丙○○於偵查中供
    承在卷，均依毒品危害防制條例第十九條第一項之規定，宣
    告沒收。如附表二編號五十九所示房地產租賃契約書上偽造
    之乙○○署名一枚及指印十五枚，均應依刑法第二百十九條
    規定宣告沒收。另包裝前揭大麻之包裝袋一只，為被告所有
    供持有大麻所用之物，應依修正前刑法第三十八條第一項第
    二款宣告沒收。至於被告丙○○住處查扣之邵遠來、鄭順仁
    製毒工廠為警破獲之相關報紙、行動電話，及於被告甲○○
    所使用車號九七五五─ＤＲ號自用小客車內查獲之行動電話
    與十一萬四千七百元，並無證據證明係供本案製造犯罪所用
    或所得之物，且非違禁物，爰不為沒收之諭知。至於被告所
    持有第三級毒品愷他命二大包（驗餘淨重二○○五點五一公
    克）及二小包（驗餘淨重共十點九四公克之部分（不構成意
    圖販賣而持有第三級毒品之部分詳如後述），因毒品危害防
    制條例並不處罰持有第三級毒品之行為，故被告持有之前揭
    第三級毒品愷他命，雖為查獲之毒品，惟毒品危害防制條例
    第十八條第一項後段「查獲之第三、四級毒品及製造或施用
    毒品之器具，無正當理由而擅自持有者，均沒入銷燬」之規
    定，其性質為行政秩序罰，屬行政機關依行政程序科罰之權
    限，法院自不得逾越權限於判決內諭知沒入銷燬，本院即不
    得為沒入銷燬此行政罰之諭知，應由行政機關就此另為適法
    之處分，附此敘明。
貳、無罪部分：
一、公訴意旨另以：被告甲○○、丙○○另行起意，共同基於販
    賣第二級毒品安非他命之概括犯意，自同年二月起，連續多
    次，在臺北縣新店市○○路、蘆洲市及土城市一帶，以每公
    克二千五百元之代價，販賣安非他命予姓名年籍不詳綽號「
    大象」、「阿橋」、「小琪」及「瑞隆」等成年人，每次交
    易數量約為安非他命一兩，並由被告丙○○代為聯繫、轉交
    ，先後共計十餘次。被告甲○○、丙○○另共同意圖販賣第
    三級毒品愷他命，於不詳時地，取得愷他命二包（驗餘淨重
    二千零五點五一公克），並藏放於桃園縣龜山鄉○○路○段
    一六三號八樓之五租屋處而持有之，伺機轉售牟利。嗣於同
    年六月九日下午六時三十分，為警持臺灣臺北地方法院所核
    發之搜索票，前往上址執行搜索查獲，並扣得愷他命二大包
    （驗餘淨重二千零五點五一公克）及二小包（驗餘淨重共十
    點九四公克），因認被告共同涉犯毒品危害防制條例第四條
    第二項之販賣第二級毒品安非他命、第五條第三項意圖販賣
    而持有第三級毒品愷他命之罪嫌。
二、按犯罪事實應依證據認定之，無證據不得認定犯罪事實；又
    被告之自白，不得作為有罪判決之唯一證據，仍應調查其他
    必要之證據，以察其是否與事實相符，刑事訴訟法第一百五
    十四條第二項、同法第一百五十六條第二項分別定有明文。
    又認定不利於被告之事實，須依積極證據，苟積極證據不足
    為不利於被告事實之認定時，即應為有利於被告之認定，更
    不必有何有利之證據；且刑事訴訟法上所謂認定犯罪事實之
    積極證據，係指適合於被告犯罪事實之認定之積極證據而言
    ，雖不以直接證據為限，間接證據亦包括在內，然而無論直
    接或間接證據，其為訴訟上之證明，須於通常一般之人均不
    致有所懷疑，而得確信其為真實之程度者，始得據為有罪之
    認定，倘其證明尚未達到此一程度，而有合理之懷疑存在時
    ，自不能以推測或擬制之方法，以為有罪裁判之基礎，最高
    法院二十九年度上字第三一○五號、三十年度上字第八一六
    號、四十年度台上字第八六號、七十六年度台上字第四九八
    六號判例可資參照。
三、公訴人認被告甲○○、丙○○涉犯上開犯行，無非係以證人
    己○○之證詞、被告丙○○之供述、前揭扣案證物、通訊監
    察譯文及國防部憲兵司令部九十五年八月二十八日鑑驗通知
    書等為據。訊據被告均堅詞否認有前揭販賣第二級毒品安非
    他命及意圖販賣而持有第三級毒品愷他命之犯行，被告甲○○辯稱：伊並無販賣安非他與前揭人士，亦不知扣案之愷他
    命係何人所有等語，被告丙○○辯稱：伊只是替甲○○代送
    物品，不知所交給者為安非他命，扣案愷他命亦不是伊的等
    語。經查：
（一）被告丙○○固於九十五年六月十日檢察官訊問時供稱：我
      曾拿過安非他命給大象，該安非他命不是做的，是買來的
      ，也是甲○○拿給我一包安非他命，重約三十五點六公克
      ，要我跟大象收七、八萬，我有收到三萬多。時間約今年
      四月，地點在北新路大象住的旅館，大象如果需要毒品，
      會打電話給我跟我說他需要幾包，我再跟甲○○拿。應該
      有十次，從今年農曆過年後，但是這十次是包含其他買家
      ，甲○○要我交給誰，我就依他指示交毒品給誰，買家跟
      甲○○都是透過我聯繫。甲○○有時會有用衛生紙包起來
      ，我心理有數，知道應該是毒品但沒有拆開過。我知道甲○○賣安非他命一公克二千五百元。有送毒品至新店蘆洲
      土城除大象外，還有阿橋云云，復於同日本院羈押庭中供
      承：我有幫甲○○交安非他命給大象三、四次，有時有收
      錢，有時沒有，有一次大象有給我四萬元，我交給甲○○
  　  ，除了大象之外還有交給阿巧二次。我交給他們的是一包
  　　衛生紙的東西，一包是三十五公克左右，收了八萬元云云
    　，惟被告甲○○否認有上開事實，復無綽號「大象」、「
      阿橋」、「小琪」及「瑞隆」等人出面指證曾向被告購得
    　安非他命或自其等身上查扣到任何購自被告之安非他命，
      ，而依卷附監聽譯文之內容，被告與前揭不詳人士所對話
      之內容亦無明確談及欲購買安非他命及相關之交易細節如
      時間、地點、數量或價格，更無從據以證明其等之後確實
      有與被告從事交易，至於證人即員警己○○之證詞，亦僅
      係證明如何監聽被告之過程，無法證明被告確有販賣安非
      他命之犯行，是被告丙○○於偵查中之上開自白，尚乏其
      他補強證據足以證明其此部分自白之真實性，依上開規定
      自難僅憑被告丙○○之自白即遽認被告二人有共同販賣安
      非他命之犯行。
（二）又被告之上開租屋處雖為警查扣到愷他命二大包（驗餘淨
      重二○○五點五一公克）及二小包（驗餘淨重共十點九四
      公克），且前揭租屋處係被告二人共同製安非他命之處，
      是該扣案物應係被告二人共同持有。而被告二人之尿液經
      送驗後無愷他命之反應，有憲兵司令部刑事鑑識中心九十
      五年八月二十八日（九五）安鑑字第○一四四九號鑑驗通
      知書一紙可稽（見偵卷二第一六九頁），固可認持有上開
      愷他命應非供己施用。惟被告二人持有該大量愷他命之原
      因非必然係基於意圖販賣而持有，亦有可能僅係單純持有
      ，或係受託寄藏而持有，而卷內復無他其證據足以佐證被
      告有販賣之意圖，是被告持有愷他之原因是否即係意圖販
      賣，容有可疑，尚難僅憑扣案愷他命之數量非微即遽認被
      告係基於意圖販賣而持有，此部分依卷內證據尚無法使本
      院形成被告有意圖販賣而持有愷他命之確信，自難認被告
      有意圖販賣而持有之犯行。又因毒品危害防制條例第十一
      條就單純持有毒品處以刑罰之規定，僅處罰持有第一級、
      第二級毒品之行為，並不處罰持有第三級毒品之行為，是
      被告單純持有第三級毒品之行為自不構成犯罪。
（三）綜上所述，公訴人所舉之證據尚不足以證明被告二人有前
      述販賣第二級毒品及意圖販賣而持有第三級毒品之犯行，
      此外，復查無其他積極證據足證被告確有公訴人所指之上
      開犯行，既不能證明被告此部分犯罪，揆諸前揭說明，就
      此部分自應為無罪之諭知。
據上論斷，應依刑事訴訟法第二百九十九條第一項前段、第三百
零一條第一項，毒品危害防制條例第四條第二項、第十一條第二
項、第十八條第一項前段、第十九條第一項，刑法第二條第一項
前段、第十一條、第二十八條、第二百十六條、第二百十條、第
二百十九條、修正前刑法第五十五條、第五十一條第五款、第三
十八條第一項第二款，判決如主文。
本案經檢察官郭昭吟到庭執行職務
中　　華　　民　　國　　96　　年　　2 　　月　　13　　日
　　　　　　　　　刑事第五庭  審判長法　官  黃程暉
                                    法  官  高偉文
                                    法  官  李宜娟
以上正本證明與原本無異。
如不服本判決，應於判決送達後10日內，向本院提出上訴狀。
    　　　　　　　　　　　　　　　　書記官　游秀珠
中　　華　　民　　國　　96　　年　　2 　　月　　26　　日
附錄本案論罪科刑法條：
中華民國刑法第210條（偽造變造私文書罪）
偽造、變造私文書，足以生損害於公眾或他人者，處5年以下有
期徒刑。
中華民國刑法第216條（行使偽造變造或登載不實之文書罪）
行使第210條至第215條之文書者，依偽造、變造文書或登載不實
事項或使登載不實事項之規定處斷。
毒品危害防制條例第4條
製造、運輸、販賣第一級毒品者，處死刑或無期徒刑；處無期徒
刑者，得併科新臺幣1千萬元以下罰金。
製造、運輸、販賣第二級毒品者，處無期徒刑或7年以上有期徒
刑，得併科新臺幣7百萬元以下罰金。
製造、運輸、販賣第三級毒品者，處5年以上有期徒刑，得併科
新臺幣5百萬元以下罰金。製造、運輸、販賣第四級毒品者，處3
年以上10年以下有期徒刑，得併科新臺幣3百萬元以下罰金。
製造、運輸、販賣專供製造或施用毒品之器具者，處1年以上7年
以下有期徒刑，得併科新臺幣1百萬元以下罰金。
前五項之未遂犯罰之。
毒品危害防制條例第11條
持有第一級毒品者，處3年以下有期徒刑、拘役或新臺幣5萬元以
下罰金。
持有第二級毒品者，處2年以下有期徒刑、拘役或新臺幣3萬元以
下罰金。
持有專供製造或施用第一、二級毒品之器具者，處1年以下有期
徒刑、拘役或新臺幣1萬元以下罰金。
持有毒品達一定數量者，加重其刑至二分之一，其標準由行政院
定之。
附表一：
┌──┬──────────┬────────────┐
│編號│物    品    名    稱│數                    量│
├──┼──────────┼────────────┤
│ 一 │褐色液體一桶。（檢出│驗餘後淨重八六六二點九二│
│    │第二級毒品甲基安非他│公克。                  │
│    │命成分）            │                        │
├──┼──────────┼────────────┤
│ 二 │淡黃色液體二瓶。（檢│驗餘後淨重五一五九點五九│
│    │出第二級毒品甲基安非│公克。                  │
│    │他命成分）          │                        │
├──┼──────────┼────────────┤
│ 三 │褐色液體三瓶。（檢出│驗餘後淨重四九二九點○九│
│    │第二級毒品甲基安非他│公克。                  │
│    │命成分）            │                        │
├──┼──────────┼────────────┤
│ 四 │紅色塑膠盒內之殘渣（│殘渣量微無法秤重。      │
│    │檢出第二級毒品甲基安│                        │
│    │非他命成分）        │                        │
├──┼──────────┼────────────┤
│ 五 │大麻一袋（檢出第二級│淨重一點三二公克        │
│    │毒品大麻成分）      │                        │
└──┴──────────┴────────────┘
附表二：
┌──┬────┬─────┬────────────┐
│編號│物品名稱│數      量│備          註          │
├──┼────┼─────┼────────────┤
│ 一 │白色晶體│一包      │內政部警政署刑事警察局九│
│    │        │          │十五年七月二十五日刑鑑字│
│    │        │          │第0000000000號│
│    │        │          │鑑定書，鑑驗結果：鑑定書│
│    │        │          │編號一：未檢出第二級毒品│
│    │        │          │甲基安非他命成分。      │
├──┼────┼─────┼────────────┤
│ 二 │明礬    │一包（含袋│                        │
│    │        │四二○公克│                        │
│    │        │）        │                        │
├──┼────┼─────┼────────────┤
│ 三 │空壓機  │一台      │                        │
├──┼────┼─────┼────────────┤
│ 四 │脫水機  │一台      │                        │
├──┼────┼─────┼────────────┤
│ 五 │高壓筒  │一台      │                        │
├──┼────┼─────┼────────────┤
│ 六 │電子磅秤│一台      │                        │
├──┼────┼─────┼────────────┤
│ 七 │漏斗（分│一台      │                        │
│    │液）    │          │                        │
├──┼────┼─────┼────────────┤
│ 八 │燒瓶    │三個      │                        │
├──┼────┼─────┼────────────┤
│ 九 │冰箱    │一台      │                        │
├──┼────┼─────┼────────────┤
│ 十 │工具箱  │一箱      │                        │
├──┼────┼─────┼────────────┤
│十一│攪棒    │二支      │                        │
├──┼────┼─────┼────────────┤
│十二│噴槍頭  │一支      │                        │
├──┼────┼─────┼────────────┤
│十三│行動電話│一台      │                        │
├──┼────┼─────┼────────────┤
│十四│電子磅秤│一個      │                        │
│    │（大）  │          │                        │
├──┼────┼─────┼────────────┤
│十五│分裝袋  │一袋      │                        │
├──┼────┼─────┼────────────┤
│十六│鈀金    │一盒      │內政部警政署刑事警察局九│
│    │        │          │十五年七月二十五日刑鑑字│
│    │        │          │第0000000000號│
│    │        │          │鑑定書，鑑驗結果：鑑定書│
│    │        │          │編號二：檢出氯化鈀成分，│
│    │        │          │未檢出第二級毒品甲基安非│
│    │        │          │他命成分。              │
├──┼────┼─────┼────────────┤
│十七│竹篩    │二個      │                        │
├──┼────┼─────┼────────────┤
│十八│麻黃素  │二包      │                        │
├──┼────┼─────┼────────────┤
│十九│浮力計  │三支      │                        │
├──┼────┼─────┼────────────┤
│二十│鹽巴    │一盒      │內政部警政署刑事警察局九│
│    │        │          │十五年七月二十五日刑鑑字│
│    │        │          │第0000000000號│
│    │        │          │鑑定書，鑑驗結果：鑑定書│
│    │        │          │編號四：檢出氯化納成分，│
│    │        │          │未檢出第二級毒品甲基安非│
│    │        │          │他命成分。              │
├──┼────┼─────┼────────────┤
│二一│活性碳  │二盒      │                        │
├──┼────┼─────┼────────────┤
│二二│燒杯    │一個      │                        │
├──┼────┼─────┼────────────┤
│二三│安非他命│一組      │內政部警政署刑事警察局九│
│    │吸食器  │          │十五年七月二十五日刑鑑字│
│    │        │          │第0000000000號│
│    │        │          │鑑定書，鑑驗結果：鑑定書│
│    │        │          │編號五：檢出第四級毒品麻│
│    │        │          │黃鹼成分另檢出氯麻黃鹼成│
│    │        │          │分，未檢出第二級毒品甲基│
│    │        │          │安非他命成分。          │
├──┼────┼─────┼────────────┤
│二四│製毒筆記│一本      │                        │
├──┼────┼─────┼────────────┤
│二五│自製加熱│一個      │                        │
│    │箱      │          │                        │
├──┼────┼─────┼────────────┤
│二六│自製加熱│一個      │                        │
│    │盤      │          │                        │
├──┼────┼─────┼────────────┤
│二七│加熱器  │一個      │                        │
├──┼────┼─────┼────────────┤
│二八│電磁爐  │二個      │                        │
├──┼────┼─────┼────────────┤
│二九│電子磅秤│一個      │                        │
│    │ （小） │          │                        │
├──┼────┼─────┼────────────┤
│三十│防毒口罩│一個      │                        │
├──┼────┼─────┼────────────┤
│三一│測試紙  │一盒      │                        │
├──┼────┼─────┼────────────┤
│三二│瓦斯爐  │一個      │                        │
├──┼────┼─────┼────────────┤
│三三│計時器  │一個      │                        │
├──┼────┼─────┼────────────┤
│三四│壓力表  │一支      │                        │
├──┼────┼─────┼────────────┤
│三五│氫氣筒（│一個      │                        │
│    │含壓力表│          │                        │
│    │）      │          │                        │
├──┼────┼─────┼────────────┤
│三六│蒸餾器（│一個      │                        │
│    │含馬達）│          │                        │
├──┼────┼─────┼────────────┤
│三七│漏斗    │二個      │                        │
├──┼────┼─────┼────────────┤
│三八│過濾器  │一個      │                        │
├──┼────┼─────┼────────────┤
│三九│濾紙    │二盒      │                        │
├──┼────┼─────┼────────────┤
│四十│硝酸    │一瓶      │                        │
├──┼────┼─────┼────────────┤
│四一│鹽酸    │一瓶      │                        │
├──┼────┼─────┼────────────┤
│四二│醋酸    │一瓶      │                        │
├──┼────┼─────┼────────────┤
│四三│溫度計  │二支      │                        │
├──┼────┼─────┼────────────┤
│四四│淡黃色液│二瓶      │內政部警政署刑事警察局九│
│    │體      │          │十五年七月二十五日刑鑑字│
│    │        │          │第0000000000號│
│    │        │          │鑑定書，鑑驗結果：鑑定書│
│    │        │          │編號七之一、及七之二：均│
│    │        │          │檢出第四級毒品麻黃鹼成分│
│    │        │          │，另均檢出氯麻黃鹼成分。│
├──┼────┼─────┼────────────┤
│四五│透明色液│二瓶      │內政部警政署刑事警察局九│
│    │體      │          │十五年七月二十五日刑鑑字│
│    │        │          │第0000000000號│
│    │        │          │鑑定書，鑑驗結果：鑑定書│
│    │        │          │編號七之三及七之四：未檢│
│    │        │          │出第二級毒品甲基安非他命│
│    │        │          │成分。                  │
├──┼────┼─────┼────────────┤
│四六│不明結晶│一瓶      │內政部警政署刑事警察局九│
│    │        │          │十五年七月二十五日刑鑑字│
│    │        │          │第0000000000號│
│    │        │          │鑑定書，鑑驗結果：鑑定書│
│    │        │          │編號八：未檢出第二級毒品│
│    │        │          │甲基安非他命成分。      │
├──┼────┼─────┼────────────┤
│四七│蒸餾管  │二支      │                        │
├──┼────┼─────┼────────────┤
│四八│醋酸鈉  │一瓶      │                        │
├──┼────┼─────┼────────────┤
│四九│氫氧化鈉│一瓶      │                        │
├──┼────┼─────┼────────────┤
│五十│硫酸鋇  │二瓶      │                        │
├──┼────┼─────┼────────────┤
│五一│小型脫水│一個      │                        │
│    │機      │          │                        │
├──┼────┼─────┼────────────┤
│五二│塑膠桶  │二個      │                        │
├──┼────┼─────┼────────────┤
│五三│塑膠盤  │十個      │                        │
├──┼────┼─────┼────────────┤
│五四│紅色盤子│一個      │                        │
├──┼────┼─────┼────────────┤
│五五│藍色盤子│一個      │                        │
├──┼────┼─────┼────────────┤
│五六│紙張    │五張      │                        │
├──┼────┼─────┼────────────┤
│五七│化學化工│一本      │                        │
│    │辭典    │          │                        │
├──┼────┼─────┼────────────┤
│五八│裝盛如附│共六個    │                        │
│    │表一編號│          │                        │
│    │一至三所│          │                        │
│    │示液體之│          │                        │
│    │塑膠桶、│          │                        │
│    │、塑膠瓶│          │                        │
├──┼────┼─────┼────────────┤
│五九│租賃契約│一份      │偽造「乙○○」署名一枚及│
│    │書      │          │指印十五枚              │
├──┼────┼─────┼────────────┤
│六十│大麻包裝│一個      │                        │
│    │袋      │          │                        │
└──┴────┴─────┴────────────┘
